【裁判字號】    89,上訴,803
【裁判日期】    890602
【裁判案由】    偽造有價證券
【裁判全文】
臺灣高等法院臺南分院刑事判決            八十九年度上訴字第八三號 Ｃ
      上  訴  人  臺灣臺南地方法院檢察署檢察官
      被      告  甲  ○  ○
      指定辯護人  本院公設辯護人 丙  ○  ○
右上訴人因被告偽造有價證券案件，不服臺灣臺南地方法院八十九年度訴緝字第二二
號中華民國八十九年六月二日第一審判決（起訴案號：臺灣臺南地方法院檢察署八十
八年度偵字第五０九號），提起上訴，本院判決如左：
      主      文
原判決撤銷。
甲○○連續意圖供行使之用，而偽造有價證券，處有期徒刑參年陸月。
偽造之劉淨玉名義發票日八十五年二月十日、票號二五一六四○號、到期日八十五年
十二月九日、面額新臺幣（下同）三萬元之本票一張及鄧政忠名義八十五年三月九日
票號一一五一七三號、到期日同年十二月七日、面額三萬元之本票一紙均沒收。
      事      實
一、被告甲○○明知鄧政忠、劉玉桃夫婦並未授權其以鄧政忠、劉玉桃（後更名為劉
    議鎂）名義簽發票據，竟基於意圖供行使用之概括犯意，先於民國 (下同)八十
    五年二月十日以劉玉桃之法號劉淨玉名義簽發票號二五一六四○號、到期日同年
    十二月九日、面額新臺幣（下同）三萬元之本票一張；復於同年三月九日以鄧政
    忠名義簽發票號一一五一七三號、到期日同年十二月七日、面額三萬元之本票一
    張，並於同年十二月間，持上開二張偽造之本票交付予其互助會會員乙○○，作
    為支付乙○○之得標款。嗣於八十七年間乙○○向臺南地方法院聲請對鄧政忠發
    支付命令後，始查悉上情。
二、案經乙○○告發由臺灣臺南地方法院檢察署檢察官偵查起訴。
      理      由
一、訊據被告對於簽發上開本票二紙之事實供承不諱，惟矢口否認有偽造有價證券犯
    行，辯稱：八十四年十二月伊有邀劉玉桃入會，劉玉桃參加二會，一會用劉玉桃
    名義，一會用鄧政忠名義，八十五年二月份，劉玉桃表示無法繼續跟會，伊乃承
    受該二會，劉玉桃有授權伊每月開本票給活會會員等語。
二、惟查被告所供鄧政忠、劉玉桃夫婦有授權以鄧政忠、劉玉桃名義簽發本票予互助
    會活會會員之事實，已為證人鄧政忠、劉玉桃所否認，被告並無其他證據足以證
    明，空言主張已獲得授權，洵不足採。
三、而劉玉桃曾以鄧政忠、劉玉桃名義參加被告每月三萬元互助會各乙會，一個月以
    後退出各情，為證人劉玉桃證述在卷（偵查卷第二十六頁），核與被告所供曾返
    還劉玉桃會款六萬一千五百元（一千五百元是利息）之情節相符，足認鄧政忠、
    劉玉桃曾參加被告之互助會各一會，旋即退出互助會，嗣與被告間已無會首會員
    之關係，應堪認定。
四、至於被告所提出之會單規則第四條約定「凡得標會員須開立自得標月份次月本票
    至末會本票（逐月一次開立）」、第五條約定「凡已得標會員須於每月五號開標
    日繳交金錢，並將當月本票取回」，係指已得標之會員應開立本票予活會會員收
    執，以供活會會員擔保之用意。茲被告與證人鄧政忠、劉玉桃並無會首會員之關
    係，業見前述，鄧政忠、劉玉桃既非互助會員，自無得標後應開立本票予其他活
    會會員之義務與必要，且按「在票據上簽名者，應依票據文義負責」，被告未經
    證人鄧政忠、劉玉桃同意簽發本票，使鄧政忠、劉玉桃二人對被告所簽發之本票
    負有給付票款義務，被告有偽造有價證券之犯意，至為灼然，被告空言否認，洵
    不足採，復有被告自承簽發鄧政忠、劉淨玉（劉玉桃之法號）之本票二紙在卷足
    按，事證明確，被告犯行堪予認定。
四、核被告所為，係犯刑法第二百零一條第一項偽造有價證券罪，被告偽造後加以行
    使，其行使之低度行為，應為偽造之高度行為所吸收，不另論罪。被告先後二次
    犯行，時間緊接，所構成要件亦復相同，顯係基於概括犯意反覆而為，應依連續
    犯規定論以一罪，並依法加重其刑。原審疏未詳察，遽依被告片面所辯，且未深
    入細心勾稽種種不利於被告之證據，即判決被告無罪，顯有未洽。檢察官上訴意
    旨，執以指摘原判決不當，為有理由，自應由本院將原判決撤銷改判。審酌被告
    偽造本票之動機，被害人所受損害，及被告犯後態度良好等一切情狀，量處被告
    有期徒刑三年六月，以示懲儆。偽造之劉淨玉名義發票日八十五年二月十日、票
    號二五一六四○號、到期日八十五年十二月九日、面額新臺幣（下同）三萬元之
    本票一張及鄧政忠名義八十五年三月九日票號一一五一七三號、到期日同年十二
    月七日、面額三萬元之本票一紙均沒收。
據上論斷，應依刑事訴訟法第三百六十九條第一項前段、第三百六十四條、第二百九
十九條第一項前段，刑法第二百零一條第一項、第二百零五條、第五十六條、罰金罰
鍰提高標準條例第一條前段判決如主文。
本案經檢察官羅清溪到庭執行職務。
中    華    民    國      八十九      年      九      月      二十一    日
                                  臺灣高等法院臺南分院刑事第五庭
                                      審判長法官  茆    臺    雲
                法官  蔡    長    林
                                            法官  曾    平    杉
右正本證明與原本無異。
如不服本判決，應於判決送達後十日內向本院提出上訴狀，其未敘述理由者並應於提
出上訴狀後十日內向本院補提理由書（應附繕本)。
                                      法院書記官  黃    全    忠
中    華    民    國      八十九      年      九      月      二十二    日
附錄法條：
刑法第二百零一條第一項：意圖供行使之用，而偽造、變造公債票、公司股票或其他
                        有價證券者，處三年以上十年以下有期徒刑，得併科三千
                        元以下罰金。


司法院資訊處製作；財團法人民間司法改革基金會備份。
